【裁判字號】    95,簡上,73
【裁判日期】    950524
【裁判案由】    詐欺
【裁判全文】
臺灣臺南地方法院刑事判決              95年度簡上字第73號
上  訴  人  臺灣臺南地方法院檢察署檢察官
被      告  丙○○
上列上訴人因被告詐欺案件，不服本院中華民國95年1月9日第一
審刑事簡易判決（95年度簡字第72號，原聲請簡易判決處刑案號
：臺灣臺南地方法院檢察署94年度偵字第13709號），提起上訴
，並經同署檢察官移送併辦（94年度偵字第14957號、95年度營
偵字第134號、95年度撤緩偵字第50號），本院判決如下：
    主  文
原判決撤銷。
丙○○連續幫助共同連續意圖為自己不法之所有，以詐術使人將
本人之物交付，處有期徒刑肆月，如易科罰金，以佰元折算壹
日。
    事  實
一、丙○○明知詐騙集團經常以取得他人金融帳戶作為詐欺犯行
    取得不法金錢之重要方法，又對於提供帳戶，雖無引發他人
    萌生犯罪之確信，但仍以縱若有人持以犯罪，亦不違反其幫
    助犯罪之本意，竟仍基於幫助詐騙集團以轉帳匯款方式取得
    詐欺不法金錢之不確定概括犯意，連續於如附表一所示之時
    間及地點，分別以新臺幣（下同）三千元或二千元之代價，
    將如附表一所示之金融帳戶之存摺、金融卡及金融卡密碼等
    物件與資料，賣予某姓名年籍不詳綽號「阿和」之成年男子
    ，用以幫助該等人士所組成之詐騙集團共同為財產犯罪後，
    將款項存入該帳戶內，藉以取得詐欺所得。而「阿和」與其
    所屬詐騙集團，即基於意圖為自己不法所有之概括犯意聯絡
    ，連續於如附表一所示之時間及地點，分別以「信用卡帳單
    未繳」、「銀行存款不足」、「現金卡遭冒用」等詐騙手法
    ，致如附表一所示被害人陷於錯誤，遂依指示將如附表一所
    示之金額，匯入丙○○如附表一所示之帳戶內，致生損害於
    如附表一所示之被害人，嗣被害人發覺受騙後，一一報警處
    理，因而得知上情。
二、案經臺南市警察局第一、第三分局及臺南縣警察局永康、新
    營分局報告臺灣臺南地方法院檢察署檢察官偵查起訴及移送
    併辦。
    理  由
一、上開犯罪事實，業據被告丙○○於本院審理時自白承認（見
    本院卷第四九頁），其中附表一編號一犯罪事實部分，業據
    證人即被害人己○○證述明確（見併辦一三四號警卷第一頁
    ），復有自動櫃員機轉帳資料影本一張（見併辦一三四號警
    卷第六頁）、丙○○如附表一編號一之金融帳戶開戶及交易
    資料一份（見偵查卷第二三至二九頁，併辦一三四號警卷第
    八至十一頁）在卷可稽。附表一編號二犯罪事實部分，業據
    證人即被害人戊○○○證述翔實（見併辦五十號偵查卷六第
    三至五頁），復有自動櫃員機轉帳資料影本二張（見併辦五
    十號偵查卷六第十三頁）、丙○○如附表一編號二之金融帳
    戶開戶及交易資料一份（見併辦五十號偵查卷六第十六至十
    八頁）附卷可憑。附表一編號三犯罪事實部分，業據證人即
    被害人甲○○證述明確（見警卷第三至四頁），復有自動櫃
    員機轉帳資料影本二張（見警卷第七頁）、丙○○如附表一
    編號三之金融帳戶開戶及交易資料一份（見警卷第八至十頁
    ）在卷可憑。附表一編號四犯罪事實部分，業據證人即被害
    人乙○○證述明確（見併辦一四九五七號警卷第五至六頁）
    ，復有自動櫃員機轉帳資料一張（見併辦一四九五七號警卷
    第七頁）、丙○○如附表一編號四之金融帳戶開戶及交易資
    料一份（見併辦一四九五七號警卷第八至十頁）附卷可稽。
    綜合上開證據資料，足可認定詐騙集團利用向被告丙○○取
    得如附表一之金融帳戶，連續遂行詐欺取財犯行，該集團多
    次詐欺犯行，分工細密，顯為有計畫共同實施犯罪，可認被
    告自白確與事實相符，應可採信。綜上，本案事證明確，被
    告犯行堪以認定。
二、論罪科刑：
  (一)核正犯即詐騙集團使用被告提供如附表一之帳戶從事四次詐
    欺取財犯行，確實是基於概括犯意，而犯構成要件相同之罪
    名，係連續犯刑法第三百三十九第一項之詐欺取財罪；該詐
    欺集團以多人分工取得帳戶、詐騙、提款，就上開犯罪間，
    有犯意聯絡及行為分擔，應論以共同正犯【聲請簡易判決處
    刑及移送併辦意旨，雖於所犯法條漏未引用刑法第二十八條
    ，惟於犯罪事實已載明係詐騙「集團」犯案，本院自得予以
    審理】。被告基於幫助該詐騙集團詐欺取財犯罪之故意，而
    犯前開之罪，應依刑法第三十條第一項前段規定，論以詐欺
    取財罪之幫助犯，並依同條第二項之規定，按正犯之刑度減
    輕之。被告先後四次提供金融帳戶幫助他人犯罪，時間緊接
    ，觸犯同一罪名，應依連續犯之規定，論以連續幫助詐欺取
    財一罪，並加重其刑。臺灣臺南地方法院檢察署檢察官九十
    四年度偵字第一四九五七號、九十五年度營偵字第一三四號
    、九十五年度撤緩偵字第五十號移送併辦部分，與本案為裁
    判上一罪之連續犯關係，檢察官就犯罪事實一部起訴，依刑
    事訴訟法第二百七十六條規定，其效力及於全部，法院自有
    權一併審理，附此敘明。上開刑之加重及減輕，並依刑法第
    七十一條之規定先加後減之。
  (二)原審以被告罪證明確，依刑事訴訟法第四百四十九條第一項
    、第四百五十四條第二項，刑法三十條第一項、第二項、第
    三百三十九條第一項、第四十一條第一項前段，罰金罰鍰提
    高標準條例第一條前段、第二條，逕以簡易判決判處被告有
    期徒刑四月，如易科罰金，以三百元折算一日，固非無見，
    雖然九十五年度營偵字第一三四號及同年度撤緩偵字第五十
    號移送併辦部分，原審既於判決時無從知悉，本無違誤，乃
    因刑事訴訟實務上接受以移送併辦作為上訴理由而已。惟查
    ，聲請簡易判決意旨已載明為詐騙集團詐欺取財犯罪，但原
    審漏未審酌共同正犯部分；其次，聲請簡易判決意旨有關如
    附表二被告丙○○販賣帳戶部分，並無正犯存在（詳如後述
    ），原審仍予論罪科刑，以上均有違誤，自應由本院將原判
    決予以撤銷改判。
  (三)爰審酌被告提供帳戶幫助犯罪，使犯罪易於脫免處罰，難於
    追查，致使被害人受有近四十萬元之損害，念被告並無前科
    ，有臺灣高等法院被告前案紀錄表一份在卷可憑（見本院卷
    第十二至十三頁），素行良好，且犯後能坦承犯行，態度尚
    稱認為良好等一切情狀，量處如主文第二項所示之刑，併諭
    知易科罰金之折算標準，以資懲儆。
三、聲請簡易判決處刑書意旨略以：被告丙○○以販賣如附表二
    所示之金融機構帳戶之方式，幫助詐騙集團以轉帳方式取得
    詐欺取財不法金錢之犯行。因認被告丙○○上開涉犯幫助刑
    法第三百三十九條第一項詐欺取財罪嫌，與本案前揭幫助詐
    欺取財犯罪事實論罪科刑部分，有連續犯之裁判上一罪關係
    。然按「刑法上之幫助犯，以正犯已經犯罪為構成要件，故
    幫助犯無獨立性，如無他人犯罪行為之存在，幫助犯即無由
    成立」（最高法院六十年臺上字第二一五九號判例要旨參照
    ）。聲請簡易判決處刑書意旨認為被告丙○○涉犯幫助詐欺
    取財犯行，係以確有附表二所示之販賣帳戶資料，作為主要
    依據。經本院查核後確實有上開金融機構帳戶資料（見偵查
    卷第三十至七九頁），被告亦坦承有將前開帳戶賣予「阿和
    」（見本院卷第四九頁）。但勾稽本案卷證資料，上開四份
    帳戶於聲請簡易判決處刑迄本院言詞辯論終結時，均無相關
    被害人遭詐騙集團詐欺財物之匯款交易記錄，揆諸前開判例
    要旨，既取得上開帳戶之詐騙集團正犯並未以此作為騙取匯
    款之工具，即無犯罪行為存在，從屬於正犯即幫助詐欺集團
    詐欺取財之被告丙○○，即不能成立犯罪。因此，當認被告
    丙○○上開聲請簡易判決處刑書意旨所指犯行，與本案非屬
    連續犯或其他裁判上之一罪關係，聲請簡易判決處刑書意旨
    在此即有誤會。因此，附表二有關被告丙○○涉犯幫助詐欺
    取財部分之犯罪既不能證明，本應為無罪之諭知，惟此部分
    與前揭幫助詐欺取財犯罪事實之論罪科刑部分，有連續犯之
    裁判上一罪關係，爰不另為無罪之諭知。
據上論斷，應依刑事訴訟法四百五十五條之一第一項、第三項、
第三百六十九條第一項前段、第三百六十四條、第二百九十九條
第一項前段，刑法第五十六條、第三十條、第二十八條、第三百
三十九條第一項、第四十一條第一項前段，罰金罰鍰提高標準條
例第一條前段、第二條，判決如主文。
本案經檢察官丁○○到庭執行職務。
中    華    民    國    95    年    5     月    24    日
                  刑事第十一庭  審判長法  官  謝瑞龍
                                      法  官  周紹武
                                      法  官  李東柏
以上正本證明與原本無異。
本件不得上訴。
                                      書記官  簡湘雲
中    華    民    國    95    年    5     月    24    日
附錄本案論罪科刑法條全文：
刑法第三百三十九條第一項
意圖為自己或第三人不法之所有，以詐術使人將本人或第三人之
物交付者，處五年以下有期徒刑、拘役或科或併科一千元以下罰
金。
附表一：丙○○販賣之金融帳戶經詐騙集團利用部分
┌──┬────────────┬──────────┐
│編號│金融機構名稱及帳戶號碼  │被害人遭詐騙集團詐欺│
│    │                        │取財詳情（新臺幣）  │
├──┼────────────┼──────────┤
│ 一 │萬泰商業銀行永康分行0375│己○○於九十三年十二│
│    │00000000號帳戶，九十年十│月二十七日，在臺北市│
│    │二月二十八日開戶，九十三│大同區○○○路○段十│
│    │年十二月上旬某日在臺南市│五號郵局，以「信用卡│
│    │臨安路附近以二千元代價賣│帳單未繳」名義，被詐│
│    │予「阿和」。            │欺九萬九千九百八十三│
│    │                        │元。                │
├──┼────────────┼──────────┤
│ 二 │遠東國際商業銀行臺南分行│戊○○○於九十四年一│
│    │000000000000號帳戶，九十│月三日，在高雄市苓雅│
│    │四年一月三日開戶，同日在│區○○路郵局，以「現│
│    │臺南市○○路附近以二千元│金卡遭冒用」名義，被│
│    │代價賣予「阿和」。      │詐欺六萬一千四百六十│
│    │                        │四元。              │
├──┼────────────┼──────────┤
│ 三 │中華郵政公司臺南安順郵局│甲○○於九十四年一月│
│    │000000-000000號帳戶，八 │十二日，在高雄市左營│
│    │十二年間開戶，九十三年十│區○○○路附近郵局，│
│    │二月在臺南市○○路○段安│以「銀行存款不足應補│
│    │順國中附近以三千元代價賣│足」名義，被詐欺九萬│
│    │予「阿和」。            │九千九百九十九元共二│
│    │                        │次。                │
├──┼────────────┼──────────┤
│ 四 │臺灣中小企業銀行永康分行│乙○○於九十四年九月│
│    │00000000000000號帳戶，九│十三日，在臺北市某郵│
│    │十四年一月四日開戶，同日│局，以「信用卡帳單未│
│    │在臺南市○○路附近以二千│繳」名義，被詐欺二萬│
│    │元代價賣予「阿和」。    │八千二百九十四元。  │
└──┴────────────┴──────────┘
附表二：丙○○自白販賣金融帳戶但查無正犯部分
┌──┬──────────────┬────────┐
│編號│金融機構名稱及帳戶號碼      │備            註│
├──┼──────────────┼────────┤
│ 一 │第一商業銀行安南分行        │未經詐騙集團利用│
│    │00000000000000號帳戶        │                │
├──┼──────────────┼────────┤
│ 二 │上海商業儲蓄銀行臺南分行    │未經詐騙集團利用│
│    │00000000000000號帳戶        │                │
├──┼──────────────┼────────┤
│ 三 │中國信託商業銀行臺南分行    │未經詐騙集團利用│
│    │0000000000000號帳戶         │                │
├──┼──────────────┼────────┤
│ 四 │台新國際商業銀行臺南分行    │未經詐騙集團利用│
│    │00000000000000號帳戶        │                │
└──┴──────────────┴────────┘


司法院資訊處製作；財團法人民間司法改革基金會備份。
